臺灣臺南地方法院民事判決
110年度金字第21號
原      告  陳靜怡  
            吳心怡  
共      同
訴訟代理人  林泓帆律師
被      告  謝淑美  


            郭修誌  
上  一  人
訴訟代理人  許雅芬律師
            蔡怡君律師
上列當事人間請求侵權行為損害賠償事件，原告於刑事訴訟程序
（108年度金重訴字第3號、109年度金訴字第145號）提起刑事附
帶民事訴訟（109年度附民字第104號），經本院刑事庭移送前來
，本院於民國111年2月17日言詞辯論終結，判決如下：
    主    　文
被告謝淑美應給付原告陳靜怡新臺幣340,000元，及自民國109年
3月31日起至清償日止，按週年利率百分之5計算之利息。
被告應連帶給付原告陳靜怡新臺幣727,470元，及均自民國109年
3月31日起至清償日止，按週年利率百分之5計算之利息。
被告謝淑美應給付原告吳心怡新臺幣297,500元，及自民國109年
3月31日起至清償日止，按週年利率百分之5計算之利息。
本判決第1項於原告陳靜怡以新臺幣110,000元供擔保後，得假執
行。
本判決第2項於原告陳靜怡以新臺幣242,000元供擔保後，得假執
行。但被告郭修誌如以新臺幣727,470元為原告陳靜怡預供擔保
，得免為假執行。
本判決第3項於原告吳心怡以新臺幣99,000元供擔保後，得假執
行。
    事實及理由
壹、程序方面：
   本件被告謝淑美經合法通知，未於言詞辯論期日到場，核無
    民事訴法第386條各款所列情形，爰依原告聲請，由其一造
    辯論而為判決。
貳、實體方面：
一、原告起訴主張：
　㈠謝淑美自104年10月間起，向同事及親友佯稱：與新光三越百
    貨股份有限公司（下簡稱新光三越）高層熟稔，能透過特殊
    管道，以面額75折至85折不等之價格購得新光三越禮券。惟
    謝淑美實係以一般市價即面額98折之價格向新光三越購得禮
    券，且自105年間起，其以前揭高價購入低價賣出新光三越
    禮券之方式，已造成龐大資金缺口而無力再交付新光三越禮
    券與購買人，竟猶對外誆稱：可集資代為購買低折扣之新光
    三越禮券，付款訂購禮券之人可選擇延後交付或退款等語，
    致原告誤信為真，於附表一「詐欺時間」欄所示時間，將「
    詐得金額」欄所示之金額匯至郭修誌（於此部分事實非被告
    ）台新銀行佳里分行、台灣銀行新營分行帳戶內，再由其轉
    交謝淑美，致陳靜怡受有損害340,000元，吳心怡受有損害2
    97,500元（下稱禮券詐欺案）。
　㈡被告明知非銀行不得以收受投資名義，向多數人或不特定之
    人收受款項或吸收資金，而約定或給付與本金顯不相當之紅
    利、利息、股息或其他報酬，共同基於非法經營收受存款業
    務之犯意聯絡，由郭修誌對外宣稱謝淑美可將集資購得較低
    折扣之新光三越禮券轉售予「雅詩蘭黛」、「SK-Ⅱ」等專櫃
    ，藉以賺取價差後，給付出資者不等之紅利（以10日至60日
    為1期，每期可獲得投資金額3%至25%不等之紅利，下簡稱「
    櫃位券」投資）之招攬手法，向陳靜怡介紹、招攬致陳靜怡
    誤信謝淑美上開「櫃位券」投資案為真，而於附表所示時間
    ，參與上開「櫃位券」投資，並接續以附表二「投資金額/
    交款方式」欄所示之款項，以所示之付款方式交付與郭修誌
    後轉交與謝淑美。再由謝淑美計算每期紅利數額後，經由郭
    修誌將附表二「約定紅利」欄所示之各期紅利交付陳靜怡等
    語（下稱禮券吸金案）。 
　㈢聲明：⒈謝淑美應給付陳靜怡340,000元，及自刑事附帶民事
    損害賠償起訴狀繕本送達翌日起至清償日止，按週年利率百
    分之5計算之利息；⒉被告應連帶給付陳靜怡727,470元，及
    自刑事附帶民事損害賠償起訴狀繕本送達最後一位被告翌日
    起至清償日止，按週年利率百分之5計算之利息；㈢謝淑美應
    給付吳心怡297,500元，及自刑事附帶民事損害賠償起訴狀
    繕本送達翌日起至清償日止，按週年利率百分之5計算之利
    息　　
二、被告則以：
　㈠郭修誌辯稱：伊亦受謝淑美所騙，與原告同為被害人，並未
    與謝淑美共犯，亦無吸收資金之犯意，不構成檢察官起訴之
    犯罪行為，自無侵權行為。並為答辯聲明：⒈陳靜怡之訴駁
    回；⒉願供擔保，請准免假執行。
　㈡謝淑美未於言詞辯論期日到場，亦未提出書狀作任何聲明或
    陳述。　
三、原告所主張之事實，除經郭修誌介紹而投資謝淑美主導之「
    櫃位券」，陳靜怡尚未取回之金額等情，為郭修誌所不爭執
    ，其餘事實，郭修誌則以前詞置辯。是本件應審酌者為：㈠
    郭修誌就禮券吸金案是否有侵權行為之事實？㈡原告之請求
    有無理由？
四、得心證之理由：
  ㈠按違反保護他人之法律，致生損害於他人者，負賠償責任。
    但能證明其行為無過失者，不在此限 民法第184條第2項定
    有明文。次按意圖為自己或第三人不法之所有，以詐術使人
    將本人或第三人之物交付者，處五年以下有期徒刑、拘役或
    科或併科五十萬元以下罰金，刑法第339條第1項亦有明文。
    再按除法律另有規定者外，非銀行不得經營收受存款業務；
    該所稱收受存款，係指向不特定多數人收受款項或吸收資金
    ，並約定返還本金或給付相當或高於本金之行為；而以借款
    、收受投資、使加入為股東或其他名義，向多數人或不特定
    之人收受款項或吸收資金，而約定或給付與本金顯不相當之
    紅利、利息、股息或其他報酬者，以收受存款論，銀行法第
    29條第1項、第29條之1分別定有明文(違反銀行法第29條者
    ，則依同法第125條論其刑責)。準此，行為人如以前揭方法
    向不特定之多數人收受款項或吸收資金，且非銀行未經許可
    經營前揭業務者，即與前開規定之構成要件相當。是以倘違
    反銀行法上開規定，非法吸收存款者，即屬違反保護他人之
    法律，而為民法第184條第2項所定之侵權行為（最高法院10
    9年度台上字第3334號判決參照）。又上開規定旨在保障社
    會投資大眾之權益，有效維護經濟金融秩序，自屬保護他人
    之法律（最高法院103年度台上字第1198號判決參照）。
　㈡上開事實，業據原告提匯款資料為證，且經臺灣臺南地方檢
    察署檢察官偵查後提起公訴，經本院刑事庭於110年6月16日
    以108年度金重訴字第3號、109年度金訴字第145號刑事判決
    認定謝淑美就禮券詐欺案，係犯刑法第339條第1項詐欺取財
    罪；於禮券吸金案，被告係共同犯銀行法第125條第1項後段
    之非法經營收受存款業務罪等情，與原告提出之上開證據相
    符，並有本院調閱之前揭刑事卷(電子卷證)足參。
　㈢謝淑美既犯刑法詐欺取財犯行，又與郭修誌共同犯前揭違反
    銀行法之犯行，足認確有違反保護他人之法律，致生損害於
    陳靜怡，謝淑美所犯刑法詐欺取財犯行，亦損害於吳心怡。
    陳靜怡依侵權行為法則請求被告賠償，吳心怡依侵權行為法
    則請求謝淑美賠償，自屬有據。　
五、綜上所述，陳靜怡主張依侵權行為之法律關係，請求謝淑美
    給付340,000元，另與郭修誌連帶給付727,470元，及均依民
    法第229條、第233條第1項及第203條等規定，請求自109年3
    月31日，均至清償日止，按週年利率5%計算之利息；為吳心
    怡張依侵權行為之法律關係，請求謝淑美給付297,500元，
    及依民法第229條、第233條第1項及第203條等規定，請求自
    109年3月31日，至清償日止，按週年利率5%計算之利息，均
    有理由，應予准許。原告及郭修誌均陳明願供擔保請准宣告
    假執行或免為假執行，經核均無不合，爰分別酌定相當之擔
    保金額宣告之。
六、本件事證已臻明確，兩造其餘攻防方法、陳述及訴訟資料，
    經本院斟酌後，核與判決結果不生影響，爰不逐一論列，附
    此敘明。
七、本件原告係利用刑事訴訟程序附帶提起民事請求，並由刑事
    庭裁定移送民事庭審理，依刑事訴訟法第504條第2項規定，
    原告無庸繳納裁判費，亦未於本院因追加等訴訟程序而繳納
    裁判費，自無庸為訴訟費用負擔之諭知。 
八、據上論結，本件原告之訴為有理由，判決如主文。　　
中　　華　　民　　國　　111 　年　　3 　　月　　3 　　日
　　　　　　　　　民事第三庭    法    官   施介元
以上正本係照原本作成。 
如不服本判決，應於送達後20日內，向本院提出上訴狀並表明上
訴理由（須附繕本）。如委任律師提起上訴者，應一併繳納上訴
審裁判費。
中　　華　　民　　國　　111 　年　　3 　　月　　3 　　日
                                 書記官  曾怡嘉
附表一　　
編 號 被害人 詐欺時間 詐得金額/ 交款方式 本件請求金額 1 陳靜怡  106年12月21日 340,000元/匯至郭修誌台新銀行佳里分行帳戶，再由其轉交謝淑美 340,000元 2 吳心怡 106年11月13日 297,500元/匯至郭修誌台新銀行佳里分行及台灣銀行新營分行帳戶，再由其轉交謝淑美 297,500元 

附表二　　　　　　　　　
編 號 投資人 招攬人 投資時間 投資金額/ 交款方式 約定紅利 已領回本利/ 損失金額 1 陳靜怡 郭修誌 105年8月間起 1,485,000元/匯至郭修誌台新銀行佳里分行帳戶 每期可領得投資金額5-10%紅利 757,530元/ 727,470元